【裁判字號】    96,易,1231
【裁判日期】    970219
【裁判案由】    詐欺
【裁判全文】
臺灣桃園地方法院刑事判決              96年度易字第1231號
公  訴  人  臺灣桃園地方法院檢察署檢察官
被      告  丁○○
選任辯護人  王道元律師
上列被告因詐欺案件，經檢察官提起公訴（台灣桃園地方法院檢
察署96年度偵續字第26號），本院判決如下：
    主  文
丁○○無罪。
    理  由
一、公訴意旨以：被告丁○○基於為自己不法所有之意圖，於民
    國94年1 月13日，向乙○○佯稱其所有坐落桃園縣觀音鄉○○段第819 地號及第1680地號之土地及其上門牌號碼為桃園
    縣觀音鄉○○路19號房屋1 棟（下稱本案房地）欲出售，使
    乙○○陷於錯誤，同意以新臺幣（下同）350 萬元買受，並
    於簽約時交付300 萬元。乙○○為保障權利，於前揭不動產
    尚未移轉過戶前，先以其友人郭仲仁之名義設定第一順位抵
    押權，並取得該房地之不動產權狀。嗣於同年3 、4 月間，
    丁○○表示欲返還該300 萬元並解除（起訴書誤載為撤銷）
    買賣契約，經乙○○同意後，丁○○隨即先返還現金150 萬
    元，另稱其餘150 萬元因週轉不靈無法即時返還，然願將前
    述不動產向銀行抵押貸款後清償，央請乙○○同意先塗銷該
    郭仲仁名義之抵押權設定，方便丁○○先持該房地向銀行貸
    款。乙○○不疑有他，遂同意並於94年4 月29日塗銷（起訴
    書誤載為撤銷）後，丁○○即於同日向復華商業銀行（嗣更
    名為元大商業銀行，下稱復華銀行）申貸303 萬元，是使丁○○取得該房地之抵押權設定塗銷之利益。迄94年5 月3 日
    貸款核撥，丁○○竟未告知乙○○，逕將貸款全額取走，拒
    不返還所欠之150 萬元，乙○○至此始知受騙。再依檢察官
    當庭確認起訴部分係丁○○向乙○○施詐，使乙○○同意塗
    銷該以郭仲仁名義設定之抵押權，而使丁○○得獲此一物上
    負擔消滅之不法利益，因認被告涉犯刑法第339 條第2 項之
    詐欺得利罪嫌。
二、按犯罪事實應依證據認定之，無證據不得認定犯罪事實。又
    不能證明被告犯罪者，應諭知無罪之判決，刑事訴訟法第15
    4 條第2 項、第301 條第1 項分別定有明文。又事實之認定
    ，應憑證據，如未能發現相當證據，或證據不足以證明，自
    不能以推測或擬制之方法，為裁判基礎（最高法院40年台上
    字第86號判例意旨參照）。再告訴人之告訴，本以使被告受
    刑事訴追為目的，故其陳述是否與事實相符，自應調查其他
    證據，以資審認，苟其所為攻擊之詞，尚有瑕疵，則在此瑕
    疵未予究明以前，即不能遽採為斷罪之基礎（最高法院69年
    台上字第1531號判例參照）。再認定不利於被告之事實，須
    依積極證據，苟積極證據不足為不利於被告事實之認定時，
    即應為有利於被告之認定，更不必有何有利之證據（最高法
    院30年上字第816 號判例）。
三、公訴意旨認被告涉犯詐欺得利罪嫌，無非係以告訴人乙○○
    之指述、證人郭玫玲及盧玟錡之證述、桃園縣中壢地政事務
    所地籍異動索引、復華銀行96年5 月2 日回函等為據。訊據
    被告堅詞否認有何詐欺得利犯行，辯稱：我因需錢孔急，並
    因信賴案外人丙○○，遂透過丙○○介紹之甲○○居間，向
    告訴人乙○○借款300 萬元，並與乙○○約定，由隨恆先指
    定之郭仲仁與被告簽訂本案房地之買賣契約，再將該房地設
    定第一順位抵押權予郭仲仁，約定倘屆期未清償即將房地過
    戶乙○○。嗣還款期屆至，丙○○利用被告智識較低，且對
    其百般信賴，乃向被告佯稱願先貸予150 萬元返還乙○○，
    另要被告向乙○○要求同意另150 萬元以簽發94年4 月28日
    被告名義之支票、再由乙○○持票兌領此一方式清償，並先
    行塗銷該房地第一順位抵押權，爾後再由被告持該房地向銀
    行申辦抵押貸款，再分別還款丙○○及乙○○。被告不疑有
    他，遂為丙○○之傀儡，所有貸、還款事宜皆為丙○○及甲○○二人主導。嗣經乙○○同意塗銷、並由被告持該房地向
    復華銀行申辦抵押貸款後，迨300 萬元之貸款核撥，丙○○
    即指示戊○○陪同被告至復華銀行取款，除其中150 萬元償
    還丙○○外，丙○○另向被告佯稱將幫被告將另150 萬元存
    入前揭支票帳戶備供乙○○提示兌現，被告遂將該300 萬元
    全數交付戊○○轉交丙○○，詎知丙○○竟將款項全數侵吞
    ，被告並非惡意不還款乙○○、亦無以詐偽手段使乙○○同
    意先行塗銷抵押權等語，資為抗辯。
四、經查：
  (一)證人即告訴人乙○○到庭證稱：我原透過甲○○介紹借被告
    300 萬元，原約定借3 個月，我先扣下7 萬5 千元為利息，
    餘款在桃園市○○○路上的新竹中小企業銀行交付被告本人
    ，並以我的合夥人郭仲仁名義與被告簽訂本案房地之預買契
    約，並在契約上註明被告有權買回，但倘逾期未還款則放棄
    買回權，被告並將該房地之所有權狀交由我保管。過了1 個
    月，被告跟甲○○皆來電表示希望先還我150 萬元，餘150
    萬元則希望我先塗銷該抵押權設定，由被告持本案房地向銀
    行貸款後還我，我不疑有他而同意，但另要求被告開1 張本
    票押給我，且房地所有權狀仍由我保管。關於塗銷抵押權之
    實質內容，都是被告及甲○○跟我談的。丙○○我跟他不熟
    ，但我記得在我領款借給被告的時候，丙○○亦曾在場。迄
    94年5 月1 日及2 日，甲○○來電告訴我復華銀行將於5 月
    3 日撥款，與我相約當日中午12時左右到銀行見面，由被告
    領款還我，我再將房地所有權狀返還被告，之後我亦曾與被
    告電話聯絡確認。當日早上我至代書那邊拿到權狀後，便與
    甲○○一同乘車至復華銀行，但一直等不到被告，甲○○遂
    先以電話與被告聯絡改下午1 點半，我當場也跟被告通電話
    ，被告答稱他會到場，有些事情需要安排。後來被告與一名
    不知名人士（按即丙○○指派偕同被告到場之戊○○，詳下
    述）一同到場，被告及甲○○先向我索討權狀，並稱要交樓
    上之銀行行員過目。但以我從事房地產之經驗，銀行受理房
    屋抵押貸款時，只要請代書去申辦房地之謄本即可辦理，不
    一定要有權狀，因此覺得不正常，馬上要求被告應立即領錢
    還我，被告此時呆住，神情有異很慌張，一直講電話，又稱
    要問一下丙○○，我心裡面就想被告完蛋了，錢應該是被丙○○領走了，被告也說錢確實為丙○○領走了，我隨即叫我
    的員工蕭正汶上樓將該房地權狀取回後迅速離開等語（本院
    卷第49頁至第68頁）。證人丙○○於本院審判中則證稱：我
    與被告本有借貸關係，後來我又介紹他與辦理借貸行銷之甲○○認識，但是關於被告與甲○○或乙○○間之借貸過程我
    不瞭解，僅知道被告要還乙○○錢。我聽被告說他與乙○○
    約定先還150 萬元現金，另150 萬元開支票，由乙○○同意
    先塗銷本件房地之抵押權設定（即前揭乙○○以郭仲仁名義
    設定之第一順位抵押權），讓被告持以向銀行申辦抵押貸款
    償還。我亦曾陪同被告至銀行詢問以本件房地抵押可貸得之
    數額，大約300 萬元。我便先借被告150 萬元現金，由被告
    持往清償乙○○，原本約定1 分半或2 分利息，於銀行核貸
    時返還。後來復華銀行核貸，並於94年5 月3 日撥付，我現
    僅記得當日因不及自台中趕回，故未與被告同至復華銀行，
    而是委請戊○○與被告一同前往，以取回被告先前向我借的
    150 萬元，並陪被告取回權狀，戊○○在當日亦確有交給我
    150 萬元，而非300 萬元等語（本院卷第33頁至第48頁）。
    另參以偵查卷附被告與郭仲仁名義簽訂之不動產買賣契約書
    、領款收據、本案房地之土地、房屋登記謄本、本案房地之
    桃園縣中壢地政事務所異動索引，及本院另案（96年度易字
    第1176號丙○○被訴侵占案）卷附之元大商業銀行（原復華
    銀行）平鎮分行函覆丁○○帳戶客戶往來明細、存款類取款
    支出憑條等資料，姑不論被告於94年5 月3 日由戊○○陪同
    前往復華銀行領出之300 萬元之實際流向，是否全數交由戊○○轉交丙○○，抑或其中150 萬元實遭被告轉供他用，然
    此可茲確定者，乃被告係先於94年1 月13日向乙○○借款
    300 萬元，並約定由乙○○以向被告簽訂本案房地買賣契約
    、及交付房地所有權狀並以乙○○指定之郭仲仁名義設定抵
    押權之形式為擔保，嗣同年4 月間，被告及甲○○皆去電乙○○，央請同意被告先以現金償還150 萬元，另150 萬元則
    由被告開立支票交由乙○○屆期兌領，經乙○○同意、再由
    被告持其向丙○○貸得之150 萬元現金清償乙○○後，乙○○乃塗銷該抵押權，由被告持該無何物上負擔之房地順利向
    復華銀行申辦抵押貸款，經復華銀行於同年5 月3 日核貸撥
    款，甲○○及被告再電告乙○○當日被告將領款清償，乙○○乃依約攜帶本案房地權狀到場，詎被告並未將領得之300
    萬元中之150 萬元償還乙○○，乙○○見被告支吾其詞，亦
    覺有異，乃攜該房地權狀匆匆離去。
  (二)而乙○○之所以同意先行塗銷該抵押權設定，是否係被告以
    詐偽之手段，向乙○○佯稱欲先清償現金150 萬元，餘150
    萬元將以開立支票由乙○○兌領償還，以此向乙○○建立自
    己確有還款真意，致乙○○不查，而同意被告所提先塗銷該
    抵押權之要求，以使被告獲該房地之物上負擔消滅之不法利
    益，俾達順利持該房地向復華銀行申辦抵押貸款之目的乙情
    ，與被告自復華銀行貸領之300 萬現金之實際流向，息息相
    關。即本案須確定者，乃被告是否僅交付戊○○其中150 萬
    元，另150 萬元則為自己轉供他用，抑或該300 萬元全數均
    已交予戊○○或丙○○，且委丙○○代為償還尚欠乙○○之
    150 萬元惟卻遭黃某侵吞。而對上開至復華銀行提領款之過
    程、及向乙○○借款及商洽先行塗銷該抵押權之過程，被告
    供稱：「（94年5 月3 日）那天是丙○○載我跟戊○○一起
    到復華銀行領款，丙○○在外面車上操作...
    （丙○○）在外面聯絡戊○○要領多少錢多少錢。... 我在
    戊○○旁邊有聽到（丙○○以電話）說要領多少錢多少錢。
    （你是領現金嗎？）領現金。（是你親自到櫃台去領的嗎？
    ）對。（領）300 萬元。（領到之後呢？）戊○○就給我拿
    去了。（全部都給他了嗎？）是。（之後你有與戊○○再回
    到丙○○車上嗎？）是。（你有看到戊○○將錢交給誰嗎？
    ）沒有看到。（後來車開到哪裡？）開到丙○○的家，我的
    車子停在農會前面那裡。（你的意思是說，你的車停在農會
    前，所以車先開到農會，你下車，之後他們兩人就開車離開
    ？）是。（到銀行領款是早上還是下午？）中午。... 飯後
    。...12 點多。（你為什麼不約告訴人一起在銀行碰面？）
    我不是直接跟他聯絡。... 我沒有直接跟告訴人聯絡。...
    只有簽名有跟告訴人接觸過。... 是簽借款的文件。（是房
    屋買賣契約書？）是。（其他都沒有跟告訴人接觸？）沒有
    。（都是透過誰？）丙○○。（包括告訴人要交錢的時候，
    也是透過丙○○交給你，而不是親自交給你嗎？）是交給我
    。... 是甲○○叫我要親自去拿錢，我才親自去拿的」等語
    （本院卷第43頁至第47頁）。又稱：「（當初你說要還乙○○300 萬元，其中15 0萬元是現款還他，其餘150 萬元是還
    支票，這150 萬元的支票是如何的還款方式？）當初是說開
    4 月28日的票，到期後我有要求延期，說貸款還沒有出來，
    貸款出來再還這15 0萬元，當初是丙○○說要幫我軋下去。
    （你與乙○○如何約定這150 萬元如何兌現？是你把這150
    萬元存到支票讓乙○○兌現，還是把這150 萬元現金還給乙○○，他把票還給你？）那時沒有這樣講，沒有約定。（這
    樣你94年5 月3 日叫乙○○到復華銀行做什麼？）那是丙○○跟甲○○聯絡的，他叫丙○○載我過去復華銀行那裡。（
    叫乙○○到復華銀行做什麼？）拿權狀過去給銀行小姐。（
    為什麼要拿權狀過去給銀行小姐？）丙○○講的我也不知道
    。（你錢不是都領了，為何還需要把權狀拿給銀行小姐看？
    ）不知道。（根據復華銀行所提供的存摺類存款支出憑條，
    你領取300 萬元的時間是在94年5 月3 日下午1 時13分，再
    根據乙○○、甲○○的證詞，你與乙○○是約2 點多在復華
    銀行見面，1 點多領錢，約2 點多見面，你為何不留在銀行
    等他們到，把錢交給乙○○，而必須把錢交給丙○○，讓他
    幫你處理還款的事情？）丙○○要我這樣做的。（你不是已
    經約好了嗎，乙○○待會就到了啊，你領到錢之後可以馬上
    聯絡甲○○或乙○○，請他們馬上來啊？何必把錢交給丙○○？）丙○○押我過去錢給戊○○拿住。... （丙○○押你
    去領錢，你為何要把錢給他？）他說要跟我處理。... 要幫
    我拿錢給甲○○。（可是你已經約了乙○○，待會就碰面了
    ，為何你要把錢交給丙○○讓他幫你處理，不然你為何不打
    電話給乙○○或甲○○說取消不用來了，你會把錢交給丙○○來處理？）那是丙○○與甲○○約的一起見面。丙○○跟
    甲○○聯絡，甲○○再跟我聯絡。（你也知道2 點半要與乙○○見面嗎？）我不知道。我只知道甲○○一定會到。（甲○○到銀行做什麼？）我也不知道。（甲○○約你到銀行做
    什麼？）（低頭不語。）（後稱）我不知道。... 全部都是
    丙○○在操作。... （那這樣等2 點半乙○○到的時候，你
    為什麼要跟乙○○拿權狀？）那也是丙○○。... 他在車上
    操作。... 操作我一定要這樣講，一定要這樣做。... （你
    為什麼那麼乖，他說什麼你做什麼？）他說他會幫我處理。
    ... （銀行撥款的時候，你說開的支票已經過期了，這時候
    錢下來了，你原本要怎麼還？）150 萬元還給丙○○，150
    萬元在復華銀行轉帳新竹國際銀行。... （也就是說，你原
    本打算這150 萬元轉到你的支票戶，讓乙○○去提示票款來
    兌領？）對。... （那如果是這樣的話，根本就沒有必要跟
    乙○○約在復華銀行見面啊？為何又需要跟乙○○約在復華
    銀行呢？）那時是所有權狀在乙○○那裡。（所以你是要跟
    他拿權狀囉？）那時是丙○○跟甲○○說銀行要權狀。（還
    是你要跟甲○○拿權狀？）不是。全部是丙○○在操作的，
    我也不知道這回事」等語（本院卷第85頁至第91頁）。即被
    告堅稱領出之300 萬元全數交予戊○○，手上並未拿取任何
    現金，且戊○○係丙○○指示陪同其前往銀行取款之人，實
    際幕後全係丙○○操盤，被告不過係受丙○○操縱之魁儡而
    已。丙○○則堅稱其雖曾陪同被告至復華銀行商洽抵押貸款
    之事，然對於被告與乙○○間之借、還款及塗銷抵押權過程
    ，均無參與、亦不瞭解，其僅貸予被告150 萬元以清償乙○○之債務，其委託戊○○陪同被告前往復華銀行之目的亦僅
    為取回該150 萬元之借款，實際上戊○○嗣後亦僅轉交150
    萬元、並非300 萬元等情，亦經丙○○證述如前。至居間被
    告向乙○○借款之甲○○、及受丙○○所託陪同被告前往復
    華銀行領款之戊○○，經本院傳訊或並拘提，均未到庭。然
    據戊○○於本院另案96年易字第1176號丙○○被訴侵占案中
    ，就被告領取、轉交該300 萬元之過程及情形，證稱：「我
    有在94年5 月3 日跟丁○○到復華銀行平鎮分行，那天因被
    告（按即該案被告丙○○）重感冒，託友人小炳找我幫忙，
    我先去丙○○家中牽車，丙○○要我去載丁○○，要我們去
    領錢，領完之後拿回來給丙○○。丁○○總共要領多少錢我
    不知道，但是我知道要交給丙○○150 萬元。去了銀行，我
    跟丁○○一起下車，一開始在一樓領錢，後來又去五樓或是
    四樓拿權狀。是丁○○去櫃檯領錢的，我沒有看到櫃員點錢
    的數量，領完之後，丁○○就穿過排隊人群將1 包紙袋，內
    有150 萬元拿給我，我有大概翻一下，滿厚的一疊；丁○○
    沒有在櫃台分錢的動作，所以我也只看紙袋內有15疊的錢。
    我推測依銀行作業，每疊就是100 張。我不知道丁○○有無
    處理另外150 萬元，我只記得我有拿150 萬元，我就把紙袋
    拿在手上。（照理說丁○○提領300 萬元，將150 萬元給你
    之後，另外應該還有150 萬元，你有何意見？）我只記得他
    拿150 萬元給我，其他的錢我沒有注意。我也沒注意丁○○
    用其他東西裝另外的150 萬元。拿到丁○○的150 萬元之後
    ，我確認有15本，一本100 張千元鈔。高度大約14公分、長
    度大約13公分、寬度大約13公分的一落紙鈔。坐電梯上四樓
    及五樓時，我就抱著這些錢。（你是否記得丁○○有無提著
    其他的錢？）我只顧著自己的錢。（丁○○在電梯裡面，手
    上有無其他東西？）沒印象。（後來拿了權狀之後，發生何
    事？）丁○○的另外一個朋友來（按即隨恒先指派上樓取回
    權狀之蕭正汶），在電梯裡面把權狀搶走。但是沒有動我拿
    的錢。我們就去報警，因為那個人好像有帶槍，我們不敢上
    前去搶，也不敢去追，電梯一開他就離開銀行了。後來我們
    是開車離開銀行，我開車，丁○○坐我右邊。丁○○去銀行
    的時候，應該是拿一個類似文件夾的東西，我不確定，但是
    我確定有拿東西，但不是重物。離開銀行，丁○○坐上車的
    時候，我沒有注意丁○○手上有何東西，當時因為被搶之後
    就恍神了，我只想要顧好我手上的錢。上車後，我將錢放在
    我肚子上，繼續開車。後來就回去丙○○家。我打電話叫丙○○出來，把錢拿給他，然後討論剛才被搶的事情，之後去
    報案，報案完之後我再回去丙○○家，然後我就騎機車走了
    。從丁○○在櫃台上拿到錢，到交給我，他都沒有離開我的
    視線，但是他如果要藏錢一定做的到。（丁○○有無任何地
    方可以藏錢？）當時沒有注意。（是否可能放在你剛剛說的
    類似文件夾裡面？）我不知道。我確實有把從丁○○那裡取
    得的款項全部交給丙○○。」（詳本院96年易字第1176號96
    年11月9 日審判筆錄第3 至11頁）。經查，證人戊○○初稱
    「拿到錢時，有大概翻一下，滿厚的一疊」，後稱「有確認
    有15本錢，高度大約14公分、長度大約13公分、寬度大約13
    公分一落紙鈔」，戊○○對其究竟有無仔細確認數目或大概
    目視推測，說法不一，已有疑問。且由其證述自被告交予其
    紙袋包裝之金錢，至將錢交予丙○○之過程中，丁○○或戊○○均無將錢取出作詳細清點之動作，況在大庭廣眾之下，
    當眾清點現金，亦非合一般人所謂「錢財不露白」之慣習。
    而該等現金既以紙袋包裝，又未有時間、空間讓戊○○清點
    ，戊○○又如何確認確實有15疊仟元現金？是戊○○證稱能
    確認袋內確有150 萬元一節，乃屬匪夷所思，遑論其亦自承
    一疊應該有100 張仟元鈔，亦為其推測之詞，更難加遽採。
    而整個提領、交付過程，對於丁○○手上有無提領一相當體
    積之另外150 萬元現金一事，戊○○之證述多半稱「不知道
    」、「不清楚」、「沒有注意」，對於此一特殊事實，記憶
    顯有不合常理之模糊，實有避重就輕之嫌。然由其證述亦無
    從證明丁○○當時確實有另外手提150 萬元現金，且至少可
    證丁○○在櫃檯提得現金之後，並無在櫃檯分錢之動作，而
    係直接將金錢拿給戊○○，且並無離開戊○○之視線等節明
    確。又證人即當時承辦本件取款業務之復華銀行櫃員陳美玉
    於該案中證稱：依照取款支出憑條之記載，94年5 月3 日丁○○確實有提領300 萬元，且點交大額現金時，多以1 小札
    10萬元，內有100 張仟元鈔，1 大札1 百萬元，內有10小札
    之方式點交，而且會以專門裝現金之厚紙袋交付予提領人，
    300 萬現金如果夠放的話，就只會給一個袋子等語明確（詳
    本院96年度易字第11 76 號96年12月21日審判筆錄第3 至6
    頁）。顯見復華銀行櫃員點交100 萬現金之方式，係以大札
    內裝10小札之方式捆綁仟元鈔，與證人戊○○證稱有15疊之
    說法迥然不同。綜上，證人戊○○所稱當日被告僅交予其
    150 萬元一節，顯然不實，無非係為卸免其確自丁○○處收
    領甫提領之300 萬元全額現金此一事實所為之通篇謊言，不
    足採信。
  (三)至被告當日提領現金後，尚於同日下午碰上乙○○、甲○○
    ，而被告既要將150 萬元返還乙○○同時取回自己之房地所
    有權狀，為何不待見面時將該150 萬元現金交付隋恒先，反
    而要先將之全數交予丙○○指派陪同之戊○○。對此一疑點
    被告供稱此乃因其聽信丙○○所言，將由丙○○幫其將該15
    0 萬元存入支票帳戶內，由乙○○提示兌領，因此其在銀行
    就直接把該300 萬元一併交付由丙○○指派陪同其到場之戊○○等語，業如前述。而揆諸乙○○前揭證述：94年5 月間
    經甲○○告知丁○○將於5 月3 日將欠款返還，就約伊將丁○○之房屋土地權狀帶到銀行，至下午2 時20分許，找到丁○○，又稱行員要看權狀，由甲○○、蕭正汶將本案房地權
    狀拿到樓上給行員，伊在樓下要求丁○○領錢還伊，丁○○
    卻說錢不在他那邊，伊便質問丁○○既然沒錢返還，為何要
    伊等拿權狀過來，是察覺有異，便立刻叫蕭正汶上樓把權狀
    拿走後就離開等語明確。證人蕭正汶亦於丙○○涉嫌重利等
    案件之檢察官偵查中證稱：當日我有陪同隨恆先至銀行向被
    告拿錢，但並沒有拿到錢無訛（詳台灣桃園地方法院檢察署
    95 年 度偵字第9527號卷第52頁）。此外戊○○亦稱乙○○
    等人未動他手上之金錢等語，業如上述。是本件當可排除乙○○、蕭正汶、甲○○等人，當日將丁○○提領之現金取走
    之可能性。
  (四)又丙○○對於94年5 月3 日自己未至復華銀行平鎮分行之原
    因及當日行蹤始終交代不清，其於本院審判中證稱：「（被
    告跟復華銀行貸款，撥款日94年5 月3 日，你有到復華銀行
    嗎？）沒有。（你有請任何人陪被告到復華銀行嗎？）有。
    ... 戊○○。... 因為我要取回他之前跟我借的150 萬元。
    ... （你說你當天沒有去復華銀行，當天你的形蹤可否說明
    ？）當天我從台中趕回來家裡。（請具體說明上午的時候你
    在哪裡？下午你人在哪裡？）我不記得。（你回到家是什麼
    時候？）我不記得，我就是趕不及，所以才請戊○○陪同被
    告一起去。... （戊○○什麼時間、地點交給你？）拿到我
    家交給我，應該是當天。（是午飯前？午飯後？還是下午？
    還是什麼時候交給你？）我記不清楚。... （戊○○在你另
    外涉犯侵占一案的警詢中說你有叫他去拿權狀，有這回事嗎
    ？）我是叫戊○○陪被告去拿權狀。（為什麼要叫戊○○陪
    被告去拿權狀？）我忘記了。（你剛剛說你沒有陪被告到復
    華銀行，是因為你人沒有在桃園嗎？）對。... 因為我之前
    沒有記清楚，回答太快，之後我問戊○○我有沒有跟他們一
    起去，戊○○說沒有，他說我是叫他陪被告一起去，他說我
    當時在台中趕不回來」等語（本院卷第38頁至第40頁），即
    丙○○陳稱其並未陪被告致復華銀行領款，而係委請友人戊○○陪同被告前往取回被告積欠之150 萬元。然丙○○於其
    涉背信一案之檢察官偵查中則稱：「（丁○○是否有請你幫
    他去銀行借錢？）有，是他還我150 萬元，當時還有戊○○
    陪我一起去，剩下150 萬元丁○○自己拿走了」（詳95年偵
    字第4077號卷第7 頁），即其係與戊○○一同陪同丁○○前
    往銀行領款。詎丙○○於經檢察官起訴後，在本院另案準備
    程序時又改稱：當日伊人剛好在中部，就請伊朋友戊○○陪
    丁○○去復華銀行領錢（見本院96年審易字第2 號卷第26頁
    ），至該案審理期日時則稱：因96年初伊有精神分裂症，所
    以有些情形伊記不得，所以就詢問戊○○，伊究竟有無去領
    錢，戊○○就告知伊：伊當日人在台中趕不回來，而中間也
    跟戊○○確認2 次，戊○○也有說好像是伊感冒懶得出門，
    伊最後採信之結論是伊人在中部趕不回來，伊問戊○○的時
    候好像是1 、2 個月前云云（詳本院96年易字第1176號96年
    12月21日審判筆錄第13頁）。不惟丙○○前後所言矛盾甚鉅
    ，更與戊○○證述丙○○當日因重感冒而不能前去一節顯不
    相符，況戊○○亦稱：針對丙○○當日有無前往銀行乙節，
    兩人間聯絡確認不下3 、4 次，最後一次確認是1 、2 星期
    前（同上審判筆錄第11頁），顯見丙○○與戊○○對於二人
    聯絡之次數、聯絡之時間所述南轅北轍。又丙○○於本案及
    該案審理中對於時序更早之申請貸款時，其確曾陪同丁○○
    至銀行辦理一事，能予確認，而供述明確（本院卷第35頁、
    本院96年易字第1176號審判筆錄第19頁），卻對時間稍後之
    提款情形，記憶不清，顯與一般人對較近事情記憶應較清晰
    之常情有違。更徵丙○○所稱因人在中部趕不回來，而未同
    至復華銀行一節，應係為閃躲當日確有與戊○○及被告共同
    前往提領金錢之過程及細節所為之杜撰之詞，不足採信。更
    罔論依乙○○前揭證言，丙○○於乙○○第一次領款貸予被
    告之時，亦曾在場，足認被告與乙○○間之借貸關係並非如
    丙○○所稱毫無干係。再參以陪同被告至復華銀行領款、向
    乙○○索討權狀、及經手被告交付所提領之300 萬元之戊○○，正係由丙○○指派而來，綜上情節相互勾稽，更可知本
    案實係戊○○承丙○○之命，出面自被告手中取得該300 萬
    元後，再將該款項全額轉交自己，而丙○○本人當可隱身幕
    後，待事跡敗露再佯裝不知，所有責任再推由被告及現已不
    知去向之戊○○二人承擔，至堪認定。
  (五)綜上，本件被告丁○○於94年5 月3 日由丙○○及戊○○陪
    同於復華銀行提領300 萬元現金後，將之全額交予戊○○，
    再由戊○○轉交丙○○全數侵吞，當堪認定。可見本案實係
    丙○○趁被告欲還款乙○○並取回本案房地此一機會，設局
    使智識程度較低之被告相信其確會為被告將該150 萬元存入
    上揭支票存款帳戶內，備供乙○○提示兌領此一謊言，致被
    告將提領之300 萬元全數交付戊○○轉由丙○○侵吞，有以
    致之。由是可見，被告縱然因智識程度不足而為丙○○利用
    掌控，並間接致乙○○亦遭詐而同意塗銷原抵押權登記，然
    被告亦無詐騙乙○○同意塗銷該抵押權登記之意圖及行為，
    亦屬事實，即被告上揭辯解，應非虛妄，尚堪採信。
五、綜上所述，公訴人所提出之證據尚無足證明被告有何詐欺得
    利之犯行。且本院亦查無其他積極證據足資證明被告確有公
    訴人所指上開犯行，此部分核屬不能證明被告犯罪。揆諸首
    揭法條、判例要旨及說明，應為被告無罪之判決。
六、據上論斷，應依刑事訴訟法第301 條第1 項，判決如主文。
本案經檢察官邱文中到庭執行職務
中    華    民    國    97    年    2     月    19    日
              刑事第十一庭審判長法  官  蔡榮澤
                                法  官  林蕙芳
                                法  官  紀凱峰
以上正本證明與原本無異。
如不服本判決，應於判決送達後10日內向本院提出上訴狀（應附
繕本），其未敘述上訴理由者，應於上訴期間屆滿後20日內補提
理由書狀於本院，上訴於臺灣高等法院。
                                書記官  高文靜
中    華    民    國    97    年    2     月    26    日


司法院資訊處製作；財團法人民間司法改革基金會備份。
